臺中高等行政法院裁定
　　　　　　　　　　　　　　　　　　 九十四年度停字第八號
聲　請　人　親民技術學院
代　表　人　甲○○
訴訟代理人　丙○○
相　對　人　苗栗縣政府
代　表　人　乙○○
訴訟代理人　丁○○
上列當事人間因聲請停止執行事件，聲請人聲請停止相對人九十
三年十二月卅一日府農保字第九三○一四四一二一號處分之執行
，本院裁定如下：
    主  文
聲請駁回。
聲請程序費用由聲請人負擔。
    理  由
一、按「原處分或決定之執行，除法律另有規定外，不因提起行
    政訴訟而停止。」、「於行政訴訟起訴前，如原處分或決定
    之執行將發生難於回復之損害，且有急迫情事者，行政法院
    亦得依受處分人或訴願人之聲請，裁定停止執行。但於公益
    有重大影響者，不在此限。」、「停止執行之裁定，得停止
    原處分或決定之效力、處分或決定之執行或程序之續行之全
    部或部分。」行政訴訟法第一百十六條第一項、第三項及第
    五項分別定有明文。惟所謂難以回復之損害，係指其損害不
    能回復原狀，或不能以金錢賠償，或在一般社會通念上，如
    為執行可認達到回復困難之程度而言。若其得以金錢補償，
    尚非所謂發生難以回復之損害。
二、本件聲請意旨略謂：緣聲請人親民技術學院（前名為私立親
    民工商專科學校）前於民國八十八年間，為校內圖書資訊館
    大樓地下室新建工程，與俊翔營造股份有限公司（下稱俊翔
    公司）簽立工程承攬合約，由俊翔公司承包該地下室新建工
    程之興建、並負責清除整理所有工地廢料雜物及挖土、運棄
    等等工作。詎自八十八年十月起，原處分機關即相對人竟自
    八十八年十月六日起先後對聲請人作出違法行政處分，本件
    原處分為第四次，係九十三年十二月卅一日府農保字第九三
    ○一四四一二一號函，謂聲請人未依前開九十一年九月廿六
    日府農保字第九一○○○八七一五九號函指定事項完成改正
    ，以聲請人違反水土保持法第十二條、第二十三條第二項規
    定為由，依第三十三條第一項第二款規定裁處新台幣（下同
    ）陸萬元罰鍰，又命聲請人於九十四年二月廿八日前擬具「
    野溪復整計畫」。聲請人對上開處分俱不服，提起訴願，並
    於九十四年二月廿二日依訴願法第九十三條第二項之規定，
    分別向訴願受理機關行政院農業委員會及相對人，就原處分
    之全部，申請停止執行。惟行政院農委會竟函告相對人：「
    另訴願人請求停止前揭原處分之執行乙節，請本職權審酌逕
    復」；而相對人否准聲請人之停止執行申請，因此提起本件
    停止執行之聲請。並舉理由如下：
  (一)聲請人並非整地及擅自傾倒營建廢棄土之行為人：1.聲請人
    為興建上開工程，與俊翔公司訂立工程承攬合約，由其承包
    該工程之興建、清除廢料雜物及挖土、運棄等工作，聲請人
    僅係該工程之定作人，俊翔公司因承攬本項工程，倘有擅自
    整地或擅自傾倒營建廢棄土情形，斷與業主即聲請人無關。
    2.相對人於八十八年十月六日府農保字第八八○○○八五八
    六三號及九十一年七月廿三日府農保字第九一○○○六七二
    五二號函處分聲請人所載各筆地號土地，並非聲請人名下之
    土地，則聲請人既非該等土地之經營人、使用人或土地所有
    人，自非水土保持義務人，如何得為處罰對象及對他人名下
    之土地，擬具水土保持計畫送交主管機關核定？3.苗栗地檢
    署九十一年他字第五二八號就聲請人涉違反水土保持法案件
    是經檢察官履勘現場後，既然認定堆積土石係承包商羅吉騰
    等人所為，又是土地管理人陳冠樺提供土地供包商羅吉騰等
    人堆置土石，業主即相對人確非堆置土石之人，並以查無違
    法事證簽准結案。
  (二)聲請人不負擬具水土保持計畫之義務，亦從未擬具過水土保
    持計畫送相對人核定過，相對人一開始限期命聲請人將廢棄
    土清運完畢、之後要求擬具「緊急防災計劃」、最後又命聲
    請人提出「野溪復整計畫」，俱與水土保持法第二十三條第
    二項規定不合，有最高法行政法院九十二年判字第八一一號
    判決可參，故原處分之合法性顯有疑義至明。
  (三)本件聲請人若遭移送強制執行，將來確有難於回復之損害，
    且本件確有急迫之情事：聲請人為一財團法人之教育團體組
    織，本具公益形象與社會正面示範，為興學辦校，乃有上述
    校內圖書資訊大樓地下室興建工程之舉，相對人以違法行政
    處分，欲加以強制執行，則對申請人之校譽及教育形象，均
    將直接產生不可回復之鉅大傷害，豈係得以金錢上之回復計
    算之？再者，原期待會出面主持公道之受理訴願機關竟將停
    止執行准否，交由相對人決定，而相對人卻再三謂逾期將依
    法移請強制執行，故本件事態實甚急迫，須立即向行政法院
    聲請停止執行，否則，縱違法之原處分嗣後經查明真相後再
    撤銷時，亦已對本件聲請人造成難以金錢估算之校譽及形象
    上之損害，為時已晚。
三、經查，相對人於九十三年十二月卅一日府農保字第九三○一
    四四一二一號函（即本件原處分），以聲請人未依相對人九
    十一年九月廿六日府農保字第九一○○○八七一五九號函指
    定事項完成改正，違反水土保持法第十二條、第二十三條第
    二項規定，依同法第三十三條第一項第二款規定裁處陸萬元
    罰鍰，並命聲請人於九十四年二月廿八日前擬具「野溪復整
    計畫」。聲請人對原處分不服，於九十四年二月一日提起訴
    願，並於九十四年二月廿二日分別向訴願機關行政院農業委
    員會及相對人，就原處分之全部，申請停止執行。訴願機關
    行政院農委會於九十四年二月廿四日，以農訴字第○九四○
    ○九九○五四號函告相對人：「．．．訴願人請求停止前揭
    原處分之執行乙節，請本職權審酌逕復」，而相對人於九十
    四年三月八日以府農保字第○九四○○二○二○九號函，否
    准聲請人之停止執行申請，有上開處分、函件及聲請人之函
    件在卷可佐，是本件聲請人已依訴願法第九十三條第二項之
    規定向訴願機關請求停止原處分之執行，其非逕行向本院聲
    請原處分之執行，合先敘明。
四、次查，相對人原處分係裁處聲請人陸萬元罰鍰，並命其於九
    十四年二月廿八日前擬具「野溪復整計畫」。關於罰鍰部分
    ，聲請人縱經相對人執行，其所受之損害，尚非不能以金錢
    獲得賠償，另限期聲請人擬具「野溪復整計畫」，此為相對
    人依水土保持法第三十三條第二項規定之處分，如聲請人未
    依期改正，按次分別處罰至改正為止，並令其停工，得沒入
    其設施及所使用之機具，強制拆除及清除其工作物，所需經
    費，由經營人、使用人或所有人負擔。是此部分如相對人依
    此規定執行，致聲請人發生如上所述之損害，亦非不能以金
    錢獲得賠償，或依社會一般通念，難認已達回復困難之程度
    。另相對人陳稱本件原處分因聲請人提起訴願，將俟訴願決
    定後方為執行，依此，本件原處分之執行，亦非有緊急情事
    。再者，聲請人經相對人為本件之處分，聲請人以原處分違
    法為由，不服原處分，已向訴願決定機關提起訴願之行政救
    濟，原處分尚未確定，惟仍有存續力，相對人依法自可執行
    ，惟此與聲請人所稱其為教育團體組織具有公益及社會正面
    形象並無必然關連，其主張相對人如為本件原處分之執行將
    對其造成難以金錢估算之校譽及形象上之損害，難謂有據。
    是本件聲請人請求停止本件原處分之執行，與首開規定之要
    件不合，應予駁回。
五、依行政訴訟法第一百零四條、民事訴訟法第九十五條、第七
    十八條，裁定如主文。
中　　華　　民　　國　　九十四　　年　三　月　三十一　日
                第三庭審判長法  官　沈　應　南
                            法  官　林　秋　華
                            法  官　許　武　峰
以上正本證明與原本無異。
如不服本裁定，應於裁定送達後10日內以書狀敘明理由，經本院
向最高行政法院提起抗告（須依對造人數附具繕本）；並應預繳
送達用雙掛號郵票390元（34元及5元郵票各10份)。
中　　華　　民　　國　　九十四　　年　三　月　三十一　日
                            書記官  王  永  慶
